臺灣桃園地方法院刑事判決
110年度易字第324號
公  訴  人  臺灣桃園地方檢察署檢察官 
被      告  揭孟婷


上列被告因詐欺等案件，經檢察官提起公訴（109 年度偵字第33
173 號），本院判決如下：
    主  文
揭孟婷無罪。
    理  由
一、公訴意旨略以：被告揭孟婷自民國105 年3 月4 日起任職於
    址設桃園市○○區○○路000號之誠訊科技有限公司（下稱誠訊
    公司），負責公司內員工差勤管理、薪資登載與發給，乃從
    事業務之人。詎被告明知誠訊公司員工守則明訂「員工上班
    遲到：每分鐘10元當月累積遲到15分鐘內不算遲到，16分鐘
    以上每分鐘扣10元並追溯前15分鐘」之扣薪規定，意圖為自
    己不法之所有並基於行使業務上登載不實文書之犯意，明知
    其於如附表所載日期，於如附表所示時間至誠訊公司打卡上
    班，已遲到如附表所示分鐘數，然被告為掩飾自己上班遲到
    藉以領取全勤獎金或規避扣薪之情形，利用製作員工薪資表
    之便，未將如附表所示月份遲到時間如實填載，反將不實發
    給內容登載於如附表所示時間各該月份員工薪資表，而將員
    工薪資表單持向誠訊公司之代表人李香儀行使，致誠訊公司
    陷於錯誤，多發給被告如附表「虛報金額」欄所載款項共計
    新臺幣(下同)11,127元，足以生損害於誠訊公司對員工管理
    、薪資津貼發放之正確性。
二、被告未經審判證明有罪確定前，推定其為無罪。犯罪事實應
    依證據認定之，無證據不得認定犯罪事實；不能證明被告犯
    罪者，應諭知無罪之判決；刑事訴訟法第154 條、第301 條
    第1 項分別定有明文。次按事實之認定，應憑證據，如未能
    發現相當證據，或證據不足以證明，自不能以推測或擬制之
    方法，為裁判基礎；檢察官就被告犯罪事實，應負舉證責任
    ，並指出證明之方法，因此，檢察官對於起訴之犯罪事實，
    應負提出證據及說服之實質舉證責任，倘其所提出之證據，
    不足為被告有罪之積極證明，或其指出證明之方法，無從說
    服法院以形成被告有罪之心證，基於無罪推定之原則，自應
    為被告無罪判決之諭知（最高法院40年台上字第86號、92年
    台上字第128號判例參照）。
三、公訴意旨認被告涉犯行使業務登載不實文書、詐欺取財罪嫌
    ，無非係以被告於偵查中之供述、證人邱琳茹及全秉安之證
    述、被告與邱琳茹之對話紀錄、誠訊公司員工守則、被告之
    公司聘僱合約書、員工薪資表、打卡資料等件為其論據。
四、訊據被告固坦認自105 年3 月4 日起任職誠訊公司，負責計
    算員工薪資事務，惟堅決否認有何行使業務登載不實文書、
    詐欺取財犯行，辯稱：伊非故意為不實之登載，附表編號1
    、2、3、5、6部分，伊能提出解釋，附表編號4部分，因時
    隔已久，伊不記得為何會算錯等語。經查：
　㈠誠訊公司內勤工作人員之上、下班打卡係以POS系統處理，該
    系統會將員工上、下班打卡時間自動轉成Excel檔，被告再
    根據Excel檔紀錄員工遲到、請假情形，並計算員工薪資、
    製作員工薪資表等情，業據證人邱琳茹、李香儀於本院審理
    時證述明確（見本院110 年度易字第324 號卷【下稱易字卷
    】第75-76、89-90、106-107頁），據此可知內勤員工上、
    下班打卡時間係由POS系統自動轉檔，無須被告逐一填載。
    另觀誠訊公司員工薪資表（見臺灣桃園地方檢察署108 年度
    他字第3979號卷【他字卷】第47-53頁），其上亦無「遲到
    時間」欄位需被告填載，是起訴書犯罪事實欄一第11行「未
    將如附表所示月份遲到時間如實填載」等語，已有誤會，先
    予釐清。從而，本案所應審究者，係被告在員工薪資表上「
    全勤」欄填載之應發金額、「請假+遲到」欄之應扣金額，
    是否與被告實際出勤狀況不符？換言之，倘被告明知自己不
    應領全勤獎金，卻故意填載可領全勤獎金，或被告明知自己
    之請假、遲到情況已超過誠訊公司之員工規範，應扣薪卻未
    扣薪，亦即其係故意填載前揭不實事項、藉此取得其原本不
    應領取之薪資，始能認其有行使業務登載不實文書、詐欺取
    財之故意。倘若僅係單純計算錯誤，即難遽以上開罪責相繩
    。
　㈡誠訊公司之員工守則第二章考勤、第四條固明訂：「員工上
    班遲到：每分鐘10元當月累積遲到15分鐘內不算遲到，16分
    鐘以上每分鐘扣10元並追溯前15分鐘」（見他字卷第33頁）
    。然觀證人全秉安於偵訊時證稱：伊從102 年開始任職、10
    7 年離職，屬內勤，當時是每月超過15分鐘起就算遲到，後
    來變更為30分鐘，但伊忘記是何時開始變更等語（見他字卷
    第112-113頁）；證人邱琳茹於本院審理時證稱：伊剛進誠
    訊公司時，每月有15分鐘遲到時間，超過15分鐘後，當月就
    沒有全勤，且還會算遲到費用，1分鐘扣10元。後來誠訊公
    司有將遲到時間從15分鐘變更為30分鐘，但具體的時間伊忘
    記了等語（見易字卷第77頁）；證人李香儀於本院審理時亦
    不否認誠訊公司曾變更容許遲到時間，由15分鐘增為30分鐘
    ，惟稱不清楚何時修改（見易字卷第109-110頁），是認被
    告於偵訊時辯稱約於105 年5 月至7 月間，李香儀曾以公司
    內部電話告知其每個月改為30分鐘，第31分鐘才開始扣薪一
    節（見他字卷第123頁），並非毫無所憑。在卷存事證有疑
    ，無法確認誠訊公司究竟是何時更改規定之情形下，自無從
    單憑上開員工守則之記載，即認附表所示日期，誠訊公司容
    許員工遲到時間為15分鐘，尚未變更為30分鐘，故仍應以30
    分鐘作為認定是否因遲到而扣薪、全勤之計算基礎。
　㈢附表編號1 之105 年4 月係被告到職之第2 個月，依證人邱
    琳茹於偵訊時證述：被告負責差勤管理、薪資計算，伊看了
    3 個月左右，覺得滿正常的，就沒有再審核等語（見他字卷
    第89頁）；於本院審理時證述：一開始是伊教被告怎麼算薪
    水，看了幾個月後發現應該都沒有問題，伊就沒有再去審核
    ，大概看了2 、3 個月等語（見易字卷第76、88頁），可知
    被告至少於到職後前2 、3 個月，並非獨立從事計算薪資作
    業，105 年3 至5 月間至少還經過主管邱琳茹之教導、審核
    ，則被告是否敢在甫到職翌月、所為薪資計算尚須主管審核
    情形下，即大膽製作不實內容之薪資表？並非無疑。而被告
    就此則稱：105 年4 月13日伊上班沒有遲到，但是忘記打卡
    ，當時老闆助理郭宏祥經老闆同意後，讓內勤1 個月可以有
    1 次無遲到、忘記打卡，事後補打卡並請郭宏祥作證簽名，
    即可不列入遲到；同年月20日係因為POS系統有問題，造成
    內勤人員無法立即登入打卡，故應扣除13日之12分鐘、20日
    之17分鐘，伊僅遲到6 分鐘，未超過30分鐘等語（見他字卷
    第275頁），實已提出為何被告之出勤紀錄未被列為遲到扣
    薪之相當理由。倘非確有其事，斯時負責教導、審核被告製
    作薪資表之邱琳茹豈可能未即時發現、揪錯？又怎可能放任
    甫任職之被告溢領全勤獎金？
　㈣就附表編號2 部分，被告主張105 年11月11日遲到51分鐘，
    係因其當日早上登記結婚，有提前告知李香儀，李香儀允諾
    其不用扣，當月遲到未逾30分鐘（計算式：77-51＝26，見他
    字卷第277頁），並提出戶籍謄本為憑（見他字卷第287頁）
    。就附表編號3 部分，被告主張斯時內勤工作人員週一至週
    五若有一人工作未完成，則全部內勤人員需於週六進公司協
    助工作，完成工作後即可下班，且李香儀同意週六上班無遲
    到問題，故應扣除106 年2 月18日週六上班之18分鐘，當月
    遲到未逾30分鐘（計算式：38-12＝26，見他字卷第279頁）
    。就附表編號4 部分，被告稱因時間久遠，已無印象為何僅
    扣40分鐘薪資（見他字卷第281頁）。就附表編號5 部分，
    被告主張106 年7 月28日未出勤係因其夫之祖母過世，有提
    前告知李香儀，事後亦有附訃聞，該月遲到未逾30分鐘，故
    理應不扣薪、給予全勤獎金（見他字卷第283頁），並提出
    其夫祖母之死亡證明書為據（見他字卷第289頁）。就附表
    編號6 部分，被告主張107 年2 月7 日、8 日均因負責開門
    的同事遲到，造成其無法準時進公司打卡，其有在公司門口
    拍照證明到班時間為107 年2 月7 日上午9 時58分、同年月
    8 日上午9 時57分，扣除該2 日之遲到分鐘後，該月亦未逾
    30分鐘（見他字卷第285頁），並提出臉書照片為據（見他
    字卷第291頁），另有被告之同事賴怡文、羅怡君、賴依萱
    於107 年2 月7 日上午10時1 分、10時8 分、10時5 分之打
    卡紀錄為憑（見他字卷第331頁）。從而，除附表編號4 部
    分外，被告均能提出相應、合理之解釋，亦提出佐證，並非
    空口辯白、毫無所憑，據此已難認被告主觀上係基於訛詐公
    司薪資之故意而製作不實之薪資表。
　㈤被告另提出其與李香儀間對話錄音，李香儀確曾向被告表示
    ：「像之前那個怡文就跟我說你遲到的事情，我就說沒關係
    啊，那才2分鐘，我就說不用扣......」、「因為我都會認
    為其實你們領的薪水已經沒有很多了，能不扣的我就會盡量
    覺得說這個不用扣，包括之前我們會去講到說讓你們說，喔
    ！有那種彈性的那種東西，其實我是不是有去想到說你們的
    薪水真的不高，因為你們根本是比起來真的是薪水沒有、沒
    有到很高，對，所以我都會覺得說一些不要扣的盡量不能扣
    的、不要扣的、都不要扣。」等語，此據本院勘驗確認在卷
    （見易字卷第52-53頁），李香儀於本院審理時亦不否認上
    開對話為其與被告所為（見易字卷第112-114頁），可見誠
    訊公司之負責人李香儀對於員工之管理，並非完全照章行事
    ，而係有部分彈性。再者，證人邱琳茹於本院審理時亦證述
    ：誠訊公司請假並未硬性規定需事先提出證明，可先口頭向
    主管報備，事後補相關證明。若是遇到負責開門同事遲到，
    可以在公司門口拍照證明沒有遲到。老闆娘（指李香儀）對
    員工不會斤斤計較等語（見易字卷第85-87、89頁），更可
    佐見被告所辯其曾向李香儀報備結婚、配偶祖母過世而獲允
    諾不扣遲到分鐘數、因負責開門同事遲到而在門口拍照等節
    ，應非虛言。
  ㈥而被告與誠訊公司於108 年3 月間起有請求給付工資之民事
    糾紛，經本院民事庭於同年8 月22日以108 年度桃勞簡字第
    5 號判決誠訊公司應給付被告短少之生育給付差額、育嬰留
    職停薪津貼差額、無故扣薪、休息日加班費、國定假日加班
    費等共計新臺幣85,910元，有前揭判決附卷可稽（見他字卷
    第299-315頁），誠訊公司則於108 年5 月13日始提出本案
    告訴，故且不論誠訊公司之提告動機為何，在時隔已久後，
    要求身為離職員工之被告對於先前遲到、請假之原因一一說
    明舉證本已強人所難。況被告於105 年3 月至107 年3 月之
    任職期間，僅有如附表所示6 個月有計算之疑義，然被告對
    於其中5 個月又能提出合於情理之解釋，依現存事證，本案
    實無法排除李香儀或誠訊公司其他管理階層先前給予被告彈
    性、不扣薪之允諾，事後卻否認而欲追究之可能性，自不能
    以誠訊公司之指訴，遽認被告確有故意製作不實之薪資表、
    藉此詐取其原本不應領取之薪資之事。
五、綜上所述，檢察官所舉之事證，本院認仍存有合理懷疑，尚
    不足證明被告確有公訴意旨所指行使業務登載不實文書、詐
    欺取財犯行，不能使本院形成有罪之確信心證，揆諸前揭條
    文及判決先例之無罪推定、罪證有疑利於被告原則，即應為
    被告無罪之諭知，以昭審慎。
據上論斷，應依刑事訴訟法第301 條第1 項，判決如主文。
本案經檢察官吳宜展提起公訴，檢察官蕭佩珊到庭執行職務。
中　　華　　民　　國　　111 　年　　2 　　月　　17　　日
                  刑事第十二庭    審判長法  官  張宏任
                                        法  官  陳華媚
　　　　　　　　　　　　　　　　　　　　法  官  林姿秀
以上正本證明與原本無異。
如不服本判決應於收受判決後20日內向本院提出上訴書狀，並應
敘述具體理由。其未敘述上訴理由者，應於上訴期間屆滿後20日
內向本院補提理由書(均須按他造當事人之人數附繕本)「切勿逕
送上級法院」。 
         　　　　　　　　　　　 　　　　書記官　羅鎰祥　
中　　華　　民　　國　　111 　年　　2 　　月　　18　　日
附表：
編號 虛報金額   上班日期 上班時間 遲到(分鐘)      備   註 1 2350元 105年4月8日 10:01 1 1、告證2薪資表 2、計算式:2,350=2,000〔全勤獎金〕+35*10〔遲到每分鐘10元〕   105年4月12日 10:01 1    105年4月13日 10:12 12    105年4月14日 10:01 1    105年4月16日 10:01 1    105年4月20日 10:17 17    105年4月22日 10:01 1    105年4月29日 10:01 1  2 2770元 105年11月4日 10:01 1 1、告證2薪資表 2、計算式:2,770=2,000〔全勤獎金〕+77*10〔遲到每分鐘10元〕   105年11月7日 10:04 4    105年11月8日 10:02 2    105年11月9日 10:04 4    105年11月10日 10:01 1    105年11月11日 10:51 51    105年11月14日 10:02 2    105年11月16日 10:01 1    105年11月21日 10:04 4    105年11月24日 10:01 1    105年11月25日 10:04 4    105年11月30日 10:02 2  3 380元 106年2月2日 　 請假 1、告證2薪資表 2、告證3之出勤紀錄表 3、被告未扣除遲到38鐘，僅扣除2日、3日請假及13日請假2小時款項2,183元(計算式:2,183=〔27,500/28*2〕+〔27,500/28/9*2〕)，故應扣除遲到金計算式:380=38*10〔遲到每分鐘10元〕   106年2月3日 　 請假    106年2月7日 10:01 1    106年2月8日 10:02 2    106年2月10日 10:02 2    106年2月13日 　 請假2小時    106年2月14日 10:01 1    106年2月15日 10:01 1    106年2月17日 10:02 2    106年2月18日 10:12 12    106年2月20日 10:02 2    106年2月21日 10:02 2    106年2月23日 10:01 1    106年2月24日 10:02 2    106年2月27日 10:06 6    106年2月28日 10:04 4  4 160元 106年4月3日 10:04 4 1、告證2薪資表 2、告證3之出勤紀錄表 3、被告共遲到56分鐘，然據告證2薪資表，被告當月僅扣除遲到40分鐘，造成告訴人當月損失160元(計算式:160=16*10〔遲到每分鐘10元〕)   106年4月4日 10:01 1    106年4月5日 10:04 4    106年4月6日 10:01 1    106年4月7日 10:11 11    106年4月25日 10:18 18    106年4月26日 10:04 4    106年4月27日 10:09 9    106年4月28日 10:04 4  5 3157元 106年7月3日 10:04 4 1、告證2薪資表 2、告證3之出勤紀錄表 3、被告被告於106年7月共遲到27分鐘且28日未出勤，從告證2薪資表可知，被告當月仍享有全勤獎金且未扣除遲到及一日薪資，造成告訴人當月損失3,157元(計算式:3,157=2,000〔全勤獎金〕+27*10〔遲到每分鐘10元〕+887〔日薪27,500/31〕)   106年7月4日 10:04 4    106年7月5日 10:01 1    106年7月6日 10:07 7    106年7月7日 10:04 4    106年7月12日 10:03 3    106年7月13日 10:01 1    106年7月17日 10:03 3    106年7月28日 　 未出勤  6 2310元 107年2月2日 10:02 2 1、告證2薪資表 2、告證3之出勤紀錄表 3、被告於107年2月共遲到33分鐘，從告證2薪資表可知，被告當月仍享有全勤獎金且未扣除遲到，造成告訴人主張當月損失2,330元(計算式:2,330=2,000〔全勤獎金〕+33*10〔遲到每分鐘10元〕) 3、被告爭執107年2月7、8日均係因開門同事遲到，應予扣除，惟觀諸當月員工刷到紀錄，107年2月8日仍有員工準時到班，故僅扣除107年2月7日部分，惟此被告仍整月遲到31分鐘，故算式應調整。計算式:2,310=2,000〔全勤獎金〕+31*10〔遲到每分鐘10元〕   107年2月3日 10:02 2    107年2月5日 10:06 6    107年2月6日 10:03 3    107年2月7日 10:02 2    107年2月8日 10:01 1    107年2月9日 10:07 7    107年2月13日 10:02 2    107年2月20日 10:01 1    107年2月21日 10:02 2    107年2月22日 10:01 1    107年2月26日 10:02 2    107年2月28日 10:02 2